【裁判字號】    97,易,101
【裁判日期】    970227
【裁判案由】    詐欺等
【裁判全文】
臺灣彰化地方法院刑事判決               97年度易字第101號
公  訴  人  臺灣彰化地方法院檢察署檢察官
被      告  甲○○
上列被告因詐欺等案件，經檢察官提起公訴（96年度偵字第1120
9 號、96年度偵緝字第687 號），本院依簡式審判程序判決如下
：
    主  文
甲○○幫助犯詐欺取財罪，處有期徒刑月，減為有期徒刑壹月
又拾伍日。又犯竊盜罪，處有期徒刑月；又犯竊盜罪，處有期
徒刑月；又犯竊盜罪，處有期徒刑月；又犯竊盜罪，處有期
徒刑月；又犯竊盜罪，處有期徒刑月；又犯竊盜罪，處有期
徒刑月。應執行有期徒刑壹年伍月。
  犯罪事實及理由
一、本件犯罪事實除補充及更正如下外，其餘均與檢察官起訴書
    之記載相同，茲引用之（如附件）：
（一）被告前於民國91年間，因竊盜案件，經法院判處有期徒刑
      4 月確定；又因施用第一級毒品案件，經法院判處有期徒
      刑10月確定。後又於92年間，因竊盜及偽造文書案件，分
      別經法院判處有期徒刑3 年、5 月確定。上開施用毒品案
      件及92年間之竊盜及偽造文書案件，另經法院定應執行刑
      為有期徒刑4 年1 月確定，再與上開91年間之竊盜罪所處
      有期徒刑4 月接續執行，於95年9 月29日假釋出監（指揮
      書執畢日期為96年11月25日，故不構成累犯，起訴書誤載
      竊盜罪已於93年1 月25日易科罰金執行完畢）。
（二）嗣經警方調閱彰化縣彰化市○○路66號幼祥幼稚園監視器
      循線查獲被告於96年10月19日進入上開幼稚園辦公室內行
      竊乙○○所有手機1 支之犯罪事實；被告即於96年10月20
      日在其餘竊盜犯罪未發覺前，主動向該管公務員之員警自
      首本案其餘之5件竊盜犯行，而接受裁判。
二、本件證據除補充被告於本院審理時之自白外，其餘亦均與檢
    察官起訴書之記載相同，茲引用之（如上附件）。
三、被告於有偵查犯罪權限之公務員尚未發覺其餘5 件之竊盜犯
    行（即除被告於96年10月19日進入幼祥幼稚園辦公室內行竊
    乙○○所有之手機1 支之犯行外）前，即主動向該管公務員
    自首各該次竊盜犯行而接受裁判等情，有被告警詢筆錄1 份
    附卷可參，爰各依刑法第62條前段規定減輕其刑。
四、量刑理由：
    被告明知目前社會上以各種方式詐欺取財之惡質歪風猖獗，
    令人防不勝防，復加以詐財者多借用人頭帳戶致警方追緝困
    難，詐欺事件層出不窮，手法日益翻新，竟甘願淪為提供自
    己之金融帳戶，以供他人逃避犯罪之查緝，嚴重破壞社會治
    安及有礙金融交易秩序，助長犯罪歪風，並增加追緝犯罪之
    困難，且其正值青年，貪慾圖利，不思以合法正當途徑賺取
    所得，徒手竊盜如起訴書所載之財物價值，惡性非輕，然審
    度被告犯後坦承犯行、態度良好，所竊物品價值尚非重大，
    及進入他人住宅行竊，嚴重影響家宅安全，危害社會秩序，
    及其犯罪手法等一切情狀，各量處如主文所示之宣告刑。又
    被告上揭所為幫助詐欺取財罪之犯罪時間，係在96年4 月24
    日以前，所犯悉合於減刑條件，應依中華民國九十六年罪犯
    減刑條例第2 條第1 項第3 款之規定，減其宣告刑二分之一
    。上開各罪之宣告刑再依法定應執行刑。至於被告所犯竊盜
    罪，均係在96年4 月24日以後所犯，核與上開減刑條例第2
    條第1 項之應減刑規定不符，自均不應予減輕其刑，附此敘
    明。
五、公訴人就被告所為本案之6件竊盜犯行，認為被告顯有犯罪
    習慣，聲請本院在判處前開被告罪刑之同時，依竊盜犯贓物
    犯保安處分條例規定，諭知被告入勞動場所強制工作等節，
    惟查：按保安處分係針對受處分人將來之危險性所為之處置
    ，以達教化、治療之目的，為刑罰之補充制度。我國現行刑
    法採刑罰與保安處分雙軌制，係在維持行為責任之刑罰原則
    下，為協助行為人再社會化之功能，以及改善行為人潛在之
    危險性格，期能達成根治犯罪原因、預防犯罪之特別目的。
    是保安處分中之強制工作，旨在對嚴重職業性犯罪及欠缺正
    確工作觀念或無正常工作因而習慣犯罪者，強制其從事勞動
    ，學習一技之長及正確之謀生觀念，使其日後重返社會，能
    適應社會生活。（修正前）刑法第90條第1項規定：「有犯
    罪之習慣或以犯罪為常業或因遊蕩或懶惰成習而犯罪者，得
    於刑之執行完畢或赦免後，令入勞動場所，強制工作。」，
    即係本於保安處分應受比例原則之規範，使保安處分之宣告
    ，與行為人所為行為之嚴重性、行為人所表現之危險性及對
    於行為人未來行為之期待性相當之意旨而制定，而由法院視
    行為人之危險性格，決定應否令入勞動處所強制工作，以達
    預防之目的。所謂「有犯罪之習慣」係指對於犯罪以為日常
    之惰性行為，乃一種犯罪之習性，至所犯之罪名為何，是否
    同一，則非所問（最高法院94年度臺上字第6611號判決要旨
    參照）。被告雖為本案之竊盜犯行計6次，然尚難據此逕認
    被告有犯竊盜罪之習慣。此外，本院復查無其他積極證據足
    以證明被告有犯罪之習慣，自難依公訴人所請對被告宣告令
    入勞動場所，強制工作。況強制工作之性質雖屬保安處分，
    然亦同時剝奪被告之自由，而有類似刑罰之效果，是強制工
    作之諭知，亦應注意與其所犯之罪是否罪刑相當。查被告上
    開竊盜犯行經分論併罰後，所課處之刑罰，與被告之犯罪情
    節已屬相當，如再諭知上開被告強制工作，即有罪刑不相當
    之嫌，故不諭知令入勞動場所強制工作，附此敘明。
六、應適用之法條：
（一）刑事訴訟法第273 條之1 第1 項，第299 條第1 項前段、
      第310 條之2 、第454 條第2 項。
（二）刑法第30條第1 項前段、第2 項、第339 條第1 項、第
      320 條第1 項、第62條前段、第51條第5 款。
（三）刑法施行法第1 條之1 第1 項、第2 項前段。
（四）中華民國九十六年罪犯減刑條例第2 條第1 項第3 款、第
      7 條。
七、補充說明：
（一）按本判決係依刑事訴訟法第310 條之2 、第454 條第2 項
      製作，依法僅需記載當事人欄、主文、犯罪事實、證據名
      稱、應適用之法條及得於10日內上訴之旨，並得以簡略方
      式為之；如認定之犯罪事實、證據及應適用之法條，與檢
      察官聲請簡易判決處刑書或起訴書之記載相同者，得引用
      之。
（二）又上揭所指應記載之「犯罪事實」，揆諸同法第308 條後
      段原關於有罪之判決書應記載「事實」之規定，已修正為
      應記載「犯罪事實」，核其修正之立法理由，即指明「犯
      罪事實」，係指符合犯罪構成要件之具體社會事實。是以
      構成犯罪事實以外之其他適用法律事實，例如刑罰加重（
      含累犯在內)或 減輕事由等，自可無須在「犯罪事實」欄
      中記載（法院辦理刑事訴訟案件應行注意事項第144 點參
      照），惟仍應於主文中予以表明，並於應適用之法條欄予
      以引用。
八、如不服本件判決，得自收受送達之日起10日內，向本院提起
    上訴。
本案經檢察官吳曉婷到庭執行職務。
中    華    民    國    97    年    2     月    27    日
                  刑事第四庭    法  官  周淡怡
以上正本證明與原本無異。
如不服本判決，應於判決送達後10日內，向本院提出上訴書狀，
上訴書狀應「敘述具體上訴理由」，並按他造當事人之人數附繕
本。「切勿逕送上級法院」。
告訴人或被害人對於判決如有不服具備理由請求檢察官上訴者，
其上訴期間之計算係以檢察官收受判決正本之日期為準。
中    華    民    國    97    年    2     月    27    日
                                書記官  劉玫金
附錄論罪科刑法條全文
中華民國刑法第320條
意圖為自己或第3 人不法之所有，而竊取他人之動產者，為竊盜
罪，處5 年以下有期徒刑、拘役或500 元以下罰金。
意圖為自己或第3 人不法之利益，而竊佔他人之不動產者，依前
項之規定處斷。
前二項之未遂犯罰之。
中華民國刑法第339條
意圖為自己或第3 人不法之所有，以詐術使人將本人或第3 人之
物交付者，處5 年以下有期徒刑、拘役或科或併科1,000 元以下
罰金。
以前項方法得財產上不法之利益或使第3人得之者，亦同。
前2項之未遂犯罰之。


司法院資訊處製作；財團法人民間司法改革基金會備份。
